臺灣屏東地方法院刑事判決　　　　　　 96年度交訴字第128號
公　訴　人　臺灣屏東地方法院檢察署檢察官
被　　　告　乙○○
選任辯護人　鍾治漢律師
上列被告因過失致死案件，經檢察官提起公訴（96年度偵字第65
84號），被告就被訴事實為有罪之陳述，本院裁定行簡式審判程
序，判決如下：
    主  文
乙○○因過失致人於死，處有期徒刑陸月，如易科罰金，以新臺
幣壹仟元折算壹日。
    事  實
一、乙○○於民國96年5 月9 日7 時55分許，駕駛無牌照之農用
    拼裝車載運磚塊沿屏東縣萬丹鄉○○○○路由西往東方向行
    駛，欲前往友人之工地，途經大學路192 號前，因不知工地
    之確切位置乃欲打電話向友人詢問而在該處臨時停車，本應
    注意汽車臨時停車時應依車輛順行方向緊靠道路右側，及應
    注意在慢車道臨時停車會有遭後方車輛追撞之可能，而當時
    天候晴，日間自然光線，路面乾燥、無缺陷、亦無障礙物，
    視距良好，依當時情形並無不能注意之情事，竟疏未緊靠道
    路右側臨時停車，貿然將其所駕車輛臨時停放在慢車道上，
    適有林宗毅駕駛車牌號碼J2L-058 號重型機車，原沿同向行
    駛在大學路，本應注意車前狀況，採取必要之安全措施，而
    依當時情形並無不能注意之情事，詎竟疏未注意車前狀況，
    貿然騎車前行，不慎追撞乙○○所駕之拼裝車左後側，林宗
    毅因而人車倒地並受有胸部挫傷併右肺挫傷、張力性氣胸及
    外傷性血胸、腹部挫傷併肝臟撕裂傷及腹內出血、頸部穿通
    性撕裂傷、右側鎖股骨折、頸部外傷併疑似顱內出血、右胸
    、右側腹壁及右小腿挫擦傷等傷害，乙○○於肇事後在有偵
    查犯罪職權之公務員查知其為犯人前，主動打電話向119 報
    案，並向到場處理之屏東縣警察局屏東分局警員陳明其為肇
    事者及肇事經過而接受裁判，林宗毅則經送醫急救後仍於同
    日10時45分許不治死亡。
二、案經臺灣屏東地方法院檢察署檢察官據報相驗後主動偵查起
    訴。
    理  由
一、本件被告乙○○所犯係死刑、無期徒刑、最輕本刑為3 年以
    上有期徒刑以外之罪，其於準備程序中就被訴事實為有罪之
    陳述，經法官告知簡式審判程序之旨，並聽取檢察官、被告
    及辯護人之意見後，本院認為適宜由受命法官獨任進行簡式
    審判程序，合先敘明。
二、上揭事實，業據被告乙○○於警詢時、偵查中及本院審理時
    坦承不諱，並有道路交通事故調查報告表(一)、(二)、道路交通
    事故現場圖各1 紙及相片17幀在卷足憑，又被害人林宗毅係
    因本件道路交通事故致受有胸部挫傷併右肺挫傷、張力性氣
    胸及外傷性血胸、腹部挫傷併肝臟撕裂傷及腹內出血、頸部
    穿通性撕裂傷、右側鎖股骨折、頸部外傷併疑似顱內出血、
    右胸、右側腹壁及右小腿挫擦傷等傷害經送醫後仍不治死亡
    等情，業經臺灣屏東地方法院檢察署檢察官督同法醫師相驗
    明確，有國軍高雄總醫院附設屏東民眾診療服務處診斷證明
    書、法醫驗斷書、相驗筆錄、相驗屍體證明書各1 份附卷可
    稽，堪信被告之上開自白與事實相符。按汽車臨時停車時應
    依車輛順行方向緊靠道路右側，道路交通安全規則第111 條
    第2 項前段定有明文，被告駕車自應注意上述道路交通安全
    規定並遵守之，查被告臨時停車處係在大學路東向距快慢車
    道分隔線0.7 公尺之慢車道上，該路段之慢車道寬2.2 公尺
    ，被告所駕車輛寬2.3 公尺，其車輛已佔據慢車道1.6 公尺
    ，達該車道寬度三分之二強等情，有道路交通事故現場圖及
    現場照片可憑，依當時狀況，被告自應注意在慢車道臨時停
    車會有遭後方車輛追撞之可能，本件並無不能注意之情事，
    被告仍疏未注意，未緊靠道路右側臨時停車，貿然將其所駕
    車輛臨時停放在慢車道上，遭被害人駕車撞擊，而致被害人
    死亡，被告之臨時停車行為顯有過失，又汽車行駛時，駕駛
    人應注意車前狀況，並隨時採取必要之安全措施，道路交通
    安全規則第94條第3 項亦有明文，此亦為一般駕駛人應注意
    並能注意之事項，詎被害人騎乘上開機車，竟疏未注意車前
    狀況，即貿然前行，致釀本件道路交通事故，亦為肇事原因
    。再本件道路交通事故前經檢察官送請臺灣省高屏澎區車輛
    行車事故鑑定委員會鑑定，結果同此認定「被告駕駛無牌拼
    裝車停車未緊靠道路右側為肇事次因；林宗毅駕駛重機車未
    注意車前狀況為肇事主因。」，有臺灣省高屏澎區車輛行車
    事故鑑定委員會高屏澎區960628號鑑定意見書（見相卷第81
    頁、第82頁）附卷可稽，且被害人因本件道路交通事故死亡
    ，與被告之過失行為間並有相當因果關係，雖被害人未注意
    車前狀況，致發生本件道路交通事故，亦有過失，然仍不能
    因此而解免被告之罪責，本件事證明確，被告犯行應堪認定
    。至所謂道路指公路、街道、巷衖、廣場、騎樓、走廊或其
    他供公眾通行之地方；臨時停車時，應依車輛順行方向緊靠
    道路右側，但單行道應緊靠路邊停車，其右側前後輪胎外側
    距離緣石或路面邊緣不得逾60公分，但大型車不得逾1 公尺
    ，在單行道左側臨時停車時，比照辦理，道路交通管理處罰
    條例第3 條第1 款及道路交通安全規則第111 條第2 項分別
    定有明文，水溝蓋顯非供公眾通行之地方，自不屬道路之範
    圍，是依道路交通事故現場圖所示，被告所駕車輛右側前後
    輪胎外側距離路面邊緣僅0.5 公尺，則公訴意旨認被告臨時
    停車時其右側前後輪胎外側距離路面邊緣1.3 公尺，與道路
    交通安全規則第111 條第2 項後段之規定有違云云，即有所
    誤會，惟被告臨時停車行為已有上述之過失，自難僅以其車
    輛右側前後輪胎外側距離路面邊緣未逾60公分即可遽認被告
    就本件道路交通事故無過失，併此敘明。
三、核被告乙○○所為，係犯刑法第276 條第1 項之過失致人於
    死罪。被告於肇事後在有偵查犯罪職權之公務員查知其為犯
    人前，主動打電話向119 報案，並向到場處理之屏東縣警察
    局屏東分局警員陳明其為肇事者及肇事經過而接受裁判等情
    ，有屏東縣警察局屏東分局萬丹交通小隊相驗案件初步調查
    報告暨報驗書（見相卷第3 頁）及通聯紀錄（見相卷第65頁
    ）各1 紙在卷可稽，堪認其尚知悔悟，爰依刑法第62條前段
    之規定減輕其刑。爰審酌被告過失程度較被害人輕，犯罪後
    已坦承犯行，且其年事已高，雖迄今未與被害人家屬達成和
    解，惟其所有之不動產已遭查封，被害人家屬尚非求償無門
    ，及被告犯罪之動機、目的、手段等一切情狀，量處如主文
    所示之刑，並諭知易科罰金之折算標準，以資懲儆。
據上論斷，應依刑事訴訟法第299 條第1 項前段、第273 條之1
第1 項，刑法第276 條第1 項、第62條前段、第41條第1 項前段
，刑法施行法第1 條之1 ，判決如主文。
本案經檢察官甲○○到庭執行職務。
中　　華　　民　　國　　96　　年　　12　　月　　25　　日
                    交通法庭    法  官  林家聖
以上正本證明與原本無異。
如不服本判決應於收受本判決送達後10日內向本院提出上訴書狀
，其未敘述上訴理由者，並得於提起上訴後10日內向本院補提理
由書狀（均須按他造當事人之人數附繕本）「切勿逕送上級法院
」
中　　華　　民　　國　　96　　年　　12　　月　　25　　日
                                書記官  陳蓉柔
附錄本判決論罪科刑法條全文：
刑法第276條第1項
因過失致人於死者，處二年以下有期徒刑、拘役或二千元以下
罰金。
